【裁判字號】    90,交聲,504
【裁判日期】    901017
【裁判案由】    違反道路交通管理處罰條例聲明異議
【裁判全文】
臺灣臺北地方法院交通事件裁定          九十年度交聲字第五０四號
    異議人即
    受處分人    甲○○
右列受處分人因違反道路交通管理處罰條例案件，對於高雄市交通事件裁決所中華民
國八十九年十二月二十七日所為之處分（原處分案號：高市交裁字第駕裁三二－五三
二九號），聲明異議，本院裁定如左：
        主      文
原處分撤銷。
甲○○不罰。
        理      由
一、按法院受理交通事件，準用刑事訴訟法之規定，道路交通管理處罰條例第八十九
    條前段定有明文。是最高法院七十六年台上字第四九八六號判例「認定犯罪事實
    所憑之證據，雖不以直接證據為限，間接證據亦包括在內。然而無論直接證據或
    間接證據，其得為訴訟上之證明者，須於通常一般之人均不致有所懷疑，而得確
    信其為真實之程度者，始得據為有罪之認定。倘其證明尚未達到此一程度，而有
    合理之懷疑存在，而無從使事實審法院得有罪之確信時，即應由法院為諭知被告
    無罪之判決。」所揭示刑事訴訟法上法院認定事實之最重要原則（認定被告有罪
    ，就該有罪事實不能有任何之合理懷疑存在原則）。於法院審理行為人違反道路
    交通管理處罰條例案件時，當有其適用。易言之，法院於審理行為人違反道路交
    通管理處罰條例案件，當踐行完畢調查證據程序後，為事實之認定時，如就原處
    分機關所認定之行為人違規事實仍有合理之訴訟上懷疑，而無法百分之百確信行
    為人確有該當於道路交通管理處罰條例各該處罰條文之構成要件事實時，此際即
    應依訴訟上之待證事實「倘有懷疑，則從被告之利益作解釋」之證據法則，作對
    受處分人有利之認定。
二、本件原處分機關認受處分人即異議人甲○○於民國八十七年二月八日上午九時三
    十五分許，騎乘車號ＶＱＲ－七四一號輕型機車，行經台北市○○路、光復南路
    口設有機慢車兩段左轉標誌及機車待轉區○○○路口，未遵守上開號誌之指示以
    二段式之方式完成左轉，而逕行直接左轉行駛，為原台北市政府警察局信義分局
    交通分隊警員乙○○當場攔停，並以受處分人有違反道路交通管理處罰條例第四
    十八條第二款規定之行為掣單舉發，受處分人當場簽收。嗣受處分人未於應到案
    日期前自行到案，原處分機關乃依道路交通管理處罰條例第四十八條第二款之規
    定，於八十九年十二月二十七日以高市交裁字第駕裁三二－五三二九號裁決書裁
    處新台幣（下同）一千八百元，並記違規點數一點（原處分贅引道路交通管理處
    罰條例第四十八條「第一項」第二款規定，漏引同條例第六十三條第一項第一款
    規定，應更正）。
三、本件訊據受處分人堅決否認有右開違規行為，辯稱：右開機車於八十五年六月十
    八日遺失，至今均未找到，且舉發違反道路交通事件通知單上簽名，並非伊親筆
    簽名等語，經查：民眾甲○○本人，確認於八十五年六月十八日二十三時０分，
    至本分局民族派出所報稱所有之ＶＱＲ－七四一輕機車遭竊，業經勤務指揮中心
    電腦建檔，協尋在案等情，此有屏東縣警察局屏東分局九十年二月二十六日（九
    十）屏警分刑字第一七三七七號函附車輛竊盜、車牌失竊資料個別查詢報表－查
    詢車輛認可資料在卷為憑，是右開車輛早於本件違規行為發生之前，受處分人即
    已申報遺失；又舉發違反道路交通管理事件通知單上「甲○○」簽名與受處分人
    到庭當場所簽之姓名「甲○○」互相比對，二者無論外觀、筆順，均顯而易見不
    相同，且證人舉發警員乙○○到庭指認證稱：當初查獲時受處分人有戴安全帽，
    我叫她出示駕行照，她都給我看，但是沒有印象是在庭的受處分人，印象中我當
    時攔下的是二個人，都是女的，身材好像胖胖的，不高，比受處分人還胖，我有
    問車子是否她的，她說是，但本件事後收到傳票查證車子有遺失過，故可能是遺
    失被人家冒用等語，則受處分人既在未發生違規行為之前，即已申報遺失，衡情
    一般人使用車輛當無為避免遭受裁罰而事先謊報遺失，為區區數百元或數千元而
    陷己身於偽造文書罪嫌之情境，故本件違規遭查獲之人，自有可能非受處分人。
    從而，本件受處分人所辯，尚堪採信。
四、綜上所述，本件既有如右所述疑點，依罪疑為輕原則，自應為受處分人有利之認
    定。本件舉發機關及原處分機關未予詳查即遽以舉發及裁罰，顯有未洽。本件異
    議為有理由，自應由本院將原處分撤銷，改諭知受處分人不罰，以資適法。
據上論斷，應依道路交通案件處理辦法第二十條前段，裁定如主文。
中      華      民      國    九十      年      十      月     十七     日
                          臺灣臺北地方法院交通法庭
                                  法  官  李  麗  玲
右正本證明與原本無異。
如不服本裁定，應於裁定送達後五日內向本院提出抗告狀。
                                  書記官  江  虹  儀
中      華      民      國    九十      年      十      月     十七     日


司法院資訊處製作；財團法人民間司法改革基金會備份。
